臺灣高等法院高雄分院刑事判決　　　　　　　　　　九十一年度上易字第七一九號
　　上　訴　人　台灣屏東地方法院檢察署檢察官
　　被　　　告　乙○○
右上訴人因被告詐欺案件，不服臺灣屏東地方法院九十年度易字第九八號中華民國
九十一年三月二十九日第一審判決（起訴案號：臺灣屏東地方法院檢察署九十年度偵
字第三一六四號、第四一八八號），提起上訴，本院判決如左：
      主  文
上訴駁回。
     理  由
一、公訴意旨略以：被告乙○○明知其所經營之明洋鐵材工程有限公司，財務惡化已
    無償債之能力，竟基於意圖為自己不法所有之概括犯意，於民國（下同）八十九
    年九月二十九日，在屏東縣屏東市○○街一巷五號連敏明、甲○○夫婦住處，向
    連敏明佯稱：因標工程須押標金新臺幣（下同）五百萬元，要連敏明多少借些錢
    給伊，如未得標馬上返還等語，致使連敏明陷於錯誤，自甲○○銀行帳戶提領一
    百三十萬元借予乙○○，乙○○為取信連敏明並同時簽發同額支票二紙，交予連
    敏明收執；復於同年十月五、十一、十六、十七等日，連續四次隱瞞已無資力之
    事實，向大瑛鋼鐵股份有限公司（下稱大瑛公司）購取總價二百四十五萬八千零
    六十元，重約三百二十噸之鐵材，致使大瑛公司陷於錯誤，陸續將該等鐵材交付
    予乙○○，乙○○為取信大瑛公司並同時簽發合計為二百四十五萬八千零六十元
    之支票四紙，交予大瑛公司收執，詎乙○○於取得前開鐵材後，立即將之以低於
    進貨價格出賣於他人，因認被告乙○○涉有刑法第三百三十九條第一項之詐欺取
    財罪嫌云云。
二、本件公訴人認被告乙○○涉有前述詐欺取財罪嫌，無非係以告訴人甲○○、告訴
    代理人洪銘欣及證人嚴俊興之指述，並有支票六紙、出貨單七紙、公司基本資料
    查詢二份及高雄區中小企業銀行里港分行函文、估價單及發票各一紙在卷可憑為
    其論據。經訊據被告乙○○矢口否認有何詐欺犯行，辯稱：其因銀行緊縮公司銀
    根，一時週轉不靈，始無法如期兌現支票等語。
三、按犯罪事實應依證據認定之，無證據不得推定其犯罪事實，又不能證明被告犯罪
    者，應諭知無罪之判決，刑事訴訟法第一百五十四條、第三百零一條第一項分別
    定有明文。次按刑法第三百三十九條詐欺罪之成立，以意圖為自己或第三人不法
    所有，以詐術使人將本人或第三人之物交付為要件，所謂以詐術使人交付，必須
    被詐欺人因其詐術而陷於錯誤，若其所用方法，不能認為詐術，亦不致使人陷於
    錯誤，即不構成該罪，最高法院四十六年臺上字第二六○號著有判例；經查：
（一）被告曾於八十九年六月間至同年十月間，透過證人陳敏雄以支票調現為由，陸
      續向告訴人甲○○夫婦借款九次，此有被告所提支票影本九紙附卷可證，並經
      證人陳敏雄於原審到庭證述：被告曾委其向告訴人甲○○調現等語屬實（見原
      審卷第一六三頁），足見被告與告訴人甲○○夫婦間，之前即有多次支票調現
      紀錄，則告訴人甲○○夫婦對被告之經濟能力當有所認識，並無陷於錯誤之可
      能，況被告先前所借九次借款均如期給付予告訴人，被告苟有詐欺犯意，又何
      須僅此次使告訴人甲○○不獲兌領一次而已。至證人連敏明、嚴俊興於原審雖
      證述被告以標工程須押標金為由借錢云云，然證人連敏明為告訴人甲○○之夫
      ，證人嚴俊興為告訴人甲○○之受僱人，亦為告訴人甲○○所自承在卷，則證
      人連敏明、嚴俊興所為之證言，自不免因與告訴人甲○○間有密切關係，而有
      臨訟虛意附和之嫌，顯難據為不利被告之認定，
（二）又被告固不諱言簽發前述支票向告訴人大瑛公司購買鐵材後，再以現金交易之
      方式，將部分鐵材以市價價格轉賣予億純興業有限公司之事實，核與告訴人代
      理人吳秋麗律師之指述及證人即億純興業有限公司員工黃戴賢所證述之情節相
      符，而依商業交易慣例，開立遠期支票因延後實際付款日，為求合理利潤，賣
      方多要求買方應支付利息貼補，故所購買之單品交易價格，均較現金即時交付
      略高，而一般商家為圖轉現，常將商品以低於進貨價及市價之價格，降價轉售
      之行為，被告以略低於進貨之價格將部分鐵材轉賣予他人，亦難謂與常情相違
      ，況被告出售所購買部分鐵材得款七十四萬八千一百二十五元後，猶清償其他
      債權人七十二萬五千元，有其所提出付款單及匯款單影本計十張附卷可證，顯
      見並非惡意脫產，又被告所屬公司與告訴人大瑛公司已交易往來多年等情，為
      被告及告訴人大瑛公司之告訴代理人吳秋麗律師所不否認，告訴人大瑛公司自
      當對被告公司之償債能力有所認識，並無陷於錯誤之可能，是告訴人大瑛公司
      徒以被告核與常情相符之轉售商品行為，推論被告自始即有詐欺故意，尚嫌速
      斷；告訴人大瑛公司另聲請傳喚證人甲○○、陳明上、高麗娟、林王美謹、陳
      炎秋、高誌鴻查明前述出售鐵材與清償債務之關聯性，本院認無必要，併予敘
      明。
（三）綜上所述，被告經營公司因受景氣榮枯及財務之調度，致未能如預期規劃取得
      相當款項以資支應，顯非被告於行為時所得預料，自不得僅以嗣後未能完全給
      付即謂被告有為自己不法所有之意圖，施用詐術向告訴人等詐騙，而依卷證資
      料既查無具體事證足認被告於借款或訂貨之初，即心存詐取財物之意，被告前
      述所辯，自堪採信；此外，復查無其他積極證據足認被告有公訴意旨所指詐欺
      取財之犯行，要屬不能證明被告犯罪。
四、原審因而為被告乙○○無罪之諭知，經核尚無不合，公訴人上訴意旨，指摘原判
    決不當，並無理由，應予駁回。
據上論結，應依刑事訴訟法第三百六十八條，判決如主文。
本案經檢察官劉文水到庭執行職務。
中    華    民    國      九十一      年      七      月     十   日
                              臺灣高等法院高雄分院刑事第七庭
                                  審判長法官  李春昌
                                        法官  莊飛宗
                                        法官  黃憲文
右正本證明與原本無異。
不得上訴。
                                  法院書記官  黃英彥
中    華    民    國      九十一      年      七      月    十    日
